【裁判字號】    97,訴,1423
【裁判日期】    980331
【裁判案由】    返還借款
【裁判全文】
臺灣臺南地方法院民事判決              97年度訴字第1423號
原      告  乙○○
訴訟代理人  張文嘉律師
被      告  甲○○
            丙○○
上  一  人
訴訟代理人  許世烜律師
上列當事人間請求返還借款事件，經本院於民國98年3月18日言
詞辯論終結，判決如下：
    主      文
被告甲○○應給付原告新臺幣肆拾伍萬伍仟元及自民國97年10月
11日起至清償日止，按週年利率百分之五計算之利息。
原告其餘之訴駁回。
訴訟費用新台幣貳萬零捌元，由被告甲○○負擔新臺幣肆仟柒佰
零伍元，其餘由原告負擔。
本判決原告勝訴部分得假執行。但被告甲○○如於執行標的物拍
定、變賣前，以新台幣肆拾伍萬伍仟元為原告預供擔保，得免為
假執行。
原告其餘假執行之聲請駁回。
    事實及理由
一、原告主張略以：
（一）被告甲○○於民國89年1月間持如附表壹所示支票1紙向原
      告借款新台幣（下同）420,780元 （以下簡稱系爭420780
      元借款），惟該支票經原告提示不獲兌現，且迄今仍被告
      甲○○仍未返還該筆借款予原告。
（二）被告甲○○於89年4月28日復與被告丙○○ （原名：張麗
      月）共同簽發如附表貳所示本票1紙向原告借款450,000元
      （以下簡稱系爭45萬元借款），惟迄今被告甲○○仍未返
      還該筆借款予原告。
（三）被告甲○○於89年5月2日又向原告借款370,000元 （以下
      簡稱系爭37萬元借款），惟迄今未返還該筆借款予原告。
（四）被告甲○○於89年5月8日簽發 如附表參所示本票4紙向原
      告借款550,000元（以下簡稱系爭55萬元借款）， 惟迄今
      仍未返還該筆借款予原告。
（五）被告丙○○於89年4月28日 將其所有坐落於臺南市○區○
      ○段317之19號土地及坐落其上臺南市○區○○段832號建
      號之房屋暨臺南市○區○○○段597之46地號、597之24地
      號土地 及坐落其上臺南市○區○○○段13908建號之房屋
      （以下合併簡稱系爭不動產）之所有權狀正本交付原告，
      用以擔保系爭420780元借款及系爭45萬元借款，且被告丙
      ○○交付系爭不動產權狀正本予原告時，並未將擔保之範
      圍限定於系爭45萬元借款，是原告與被告甲○○間後續之
      系爭37萬元借款及系爭55萬元借款均在被告丙○○前揭保
      證之範圍之內。
（六）依借貸關係及連帶保證關係提起本訴，並聲明求為判決：
    1.被告應連帶給付原告1,790,780元 及自起訴狀繕本送達翌
      日起至清償日止，按週年利率5%計算之利息。
    2.訴訟費用由被告連帶負擔。
    3.願供擔保，請准宣告假執行。
二、被告甲○○則以：
（一）被告甲○○確曾將如附表一所示支票1紙 背書予原告，惟
      該支票係支付原告投資被告甲○○經營電視購物買賣，被
      告甲○○應給付原告之約定保證利潤，被告甲○○並未向
      原告借貸系爭420780元借款。
（二）被告甲○○及丙○○確曾於89年4月28日 共同簽發如附表
      二所示本票1紙， 並將被告丙○○所有之系爭不動產權狀
      交付予原告，惟此乃因附表一所示支票，經原告提示不獲
      兌現，被告甲○○遂徵得被告丙○○之同意，由被告甲○
      ○將被告丙○○所有系爭不動產權狀交付予原告，並與被
      告丙○○共同簽發如附表二所示本票，以擔保系爭420780
      元借款債務，原告才同意將系爭420780元借款債務延期至
      89年7月30日， 是被告甲○○未向原告借貸系爭45萬元借
      款。
（三）被告甲○○確曾於89年5月2日向原告借貸系爭37萬元借款
      ，然被告甲○○於89年5月8日僅向原告借款8萬5仟元，並
      非原告所稱之系爭55萬元借款，其於89年5月8日簽發如附
      表三所示本票4紙，係作為擔保系爭37萬元借款及前揭8萬
      5仟元借款及利息所用， 並聲明求為判決：原告之訴駁回
      及訴訟費用由原告負擔。
三、被告丙○○則以：被告丙○○僅將系爭不動產權狀正本質押
    予原告，其並未擔任被告甲○○系爭420780元借款、系爭45
    萬元借款、系爭37萬元借款及系爭55萬元借款之連帶保證人
    ，亦並不知悉有系爭37萬元借款及系爭55萬元借款之存在。
    並聲明求為判決駁回原告之訴駁回，訴訟費用由原告負擔及
    願供擔保免為假執行。
四、得心證之理由：
（一）按民事訴訟如係由原告主張權利者，應先由原告負舉證之
      責，若原告先不能舉證，以證實自己主張之事實為真實，
      則被告就其抗辯事實即令不能舉證，或其所舉證據尚有疵
      累，亦應駁回原告之請求。又票據為文義證券及無因證券
      ，票據上權利係依票據文義而發生，與其基礎之原因關係
      各自獨立，票據上權利之行使，不以其原因關係存在為前
      提，尚難因執有票據，即得證明其所主張之原因關係為存
      在，最高法院17年上字第917號判例意旨、 最高法院90年
      度臺上字第8號判決意旨參照。 本件原告前揭主張，固據
      提出如附表所示之支票、本票及系爭不動產所有權狀為憑
      ，惟為被告二人所否認，並以前揭情詞置辯，經查：
    1.原告主張被告甲○○於89年1月間簽發如附表一所示支票1
      紙，向原告借貸系爭420780元借款迄未清償等情，固據提
      出如附表一所示支票1紙為憑， 惟為被告甲○○所否認，
      並以交付該支票予原告，係給付原告與被告甲○○間之紅
      利約定，並非向原告借款等語置辯。經查，原告前揭主張
      ，並未舉證以實其說，而持有支票之法律關係有諸多可能
      ，原告自難僅憑持有被告簽發之支票即認兩造間有借貸關
      係之存在。是原告主張，尚難憑採。
    2.原告又主張被告甲○○於89年4月28日與被告丙○○ 共同
      簽發如附表二所示本票1紙， 向原告借貸系爭45萬元借款
      等情，固據其提出如附表二所示本票1紙為憑， 惟為被告
      二人所否認，並以簽發該本票係擔保如附表一所示支票債
      務，並非向原告借款等語置辯。經查，原告前揭主張，並
      未舉證以實其說，而持有支票之法律關係有諸多可能，原
      告自難僅憑持有被告二人共同簽發之支票即認兩造間有系
      爭45萬元借款之借貸關係存在。是原告此部分主張，亦難
      憑採。
    3.原告復主張被告甲○○於89年5月2日向被告借貸系爭37萬
      元借款迄未清償等情，業據其提出被告甲○○於89年5月2
      日之借據1紙為憑，並為被告甲○○所不否認， 堪信原告
      此部分主張為真實。
    4.原告主張被告甲○○於89年5月8日向被告借貸系爭55萬元
      借款迄未清償等情，而被告甲○○雖不否認於89年5月8日
      有向原告借款乙節，惟以當天向原告借款金額僅為8萬5仟
      元，至於當天所簽發如附表三所示本票，係用以擔保系爭
      37萬元及前揭8萬5仟元及利息等語，資為抗辯。經查，原
      告主張系爭55萬元借款，其中8萬5仟元借款部分，業據原
      告提出被告甲○○於89年5月8日所立借據影本1紙 及如附
      表三所示本票為憑，並為被告甲○○所不否認，是原告此
      部分主張，堪信為真實。惟就其餘465,000（550,000-85,
      000）元借款部分， 原告並未舉證以實其說，而持有本票
      之法律關係有諸多可能，原告自難僅憑持有被告簽發之支
      票即認兩造間有借貸關係之存在。 是原告此部分所為除8
      萬5仟元借款關係為可採信外，逾465,000元借貸關係之主
      張，尚難憑採。
    5.綜上，原告無法證明系爭420870元借款、系爭45萬元借款
      及系爭55萬元借款中之465,000元部份。 從而，原告依借
      貸關係請求被告甲○○給付系爭37萬元借款、前揭8萬5仟
      元借款及其法定遲延利息，為有理由，應予准許；逾此範
      圍之請求，為無理由，應予駁回。
（二）原告主張被告丙○○有為系爭420870元借款、系爭45萬元
      借款、系爭37萬元借款及系爭55萬元借款擔任連帶保證人
      ，並請求被告丙○○給付等情，為被告丙○○所否認，並
      以前詞置辯。經查：
    1.按保證債務為從債務，如主債務不存在，保證債務自無從
      發生；如主債務尚未發生，則保證債務即無由獨立存在，
      此為保證債務之發生上從屬性。本件原告主張被告丙○○
      於89年4月28日將系爭不動產所有權狀正本交付原告， 以
      擔保系爭42萬元借款、系爭45萬元借款云云，不僅為被告
      丙○○所否認，且原告並無法證明其與主債務人即被告甲
      ○○間就系爭42萬元借款、系爭45萬元借款之借貸關係存
      在，已如前述；則依前揭說明，系爭42萬元借款、系爭45
      萬元借款之主債權既不存在，則無論原告此部分主張是否
      為真實，被告丙○○之保證債務，並無由獨立存在。是原
      告此部分主張，尚難憑採。
    2.再按當事人主張有利於己之事實者，就其事實有舉證責任
      ，民事訴訟法第277條前段定有明文， 是在舉證責任分配
      之原則下，主張權利存在之人，應就權利發生之法律要件
      事實負舉證責任。 本件原告復主張被告丙○○於89年4月
      28日，將系爭不動產權狀正本交付予原告時，並未將擔保
      之範圍限定於系爭45萬元借款，是被告甲○○後續所借之
      系爭37萬元借款及系爭55萬元借款均在被告丙○○前揭擔
      保範圍內云云等情，惟為被告丙○○所否認，並以其並不
      知悉原告與被告甲○○間後續有系爭37萬元借款及系爭55
      萬元借款存在，亦不可能擔任該兩筆借款之連帶保證人等
      語置辯。經查，原告主張其與被告丙○○間就系爭37萬元
      借款及系爭55萬元借款有保證關係存在，既為被告否認，
      依前揭說明，原告自應就其與被告丙○○間之保證關係發
      生要件負舉證之責。 雖被告丙○○並不爭執於89年4月28
      日確將系爭不動產權狀交付予原告然此至多僅能證明被告
      丙○○間， 就原告與被告甲○○間於89年4月28日「當日
      」所生之債務關係，在系爭不動產之價值範圍內為保證之
      默示意思表示，尚難憑此謂被告丙○○有就原告與被告甲
      ○○間「將來」所發生之借款債務，在系爭不動產價值範
      圍內為保證之默示意思表示。此外，原告復無法舉證證明
      ，被告丙○○確有就原告與被告甲○○間將來所發生之借
      款債務為保證意思表示之事實。是原告此部分主張，自不
      足採。
    3.綜上，系爭420870元借款及系爭45萬元借款既不存在，且
      原告復未能舉證其與被告丙○○間就系爭37萬元借款及系
      爭55萬元借款有連帶保證關係存在之事實。從而，原告依
      連帶保證關係，請求被告丙○○連帶給付系爭借款420870
      元借款、系爭45萬元借款、系爭37萬元借款、系爭55萬元
      借款及其法定遲延利息云云，為無理由，不應准許。
（三）綜上所述，原告請求被告甲○○給付455,000元 及自起訴
      狀繕本送達翌日即97年10月11日起至清償日止，按週年利
      率5%計算之利息，為有理由，應予准許，逾此範圍，為無
      理由，應予駁回。而原告請求被告丙○○應連帶給付部分
      ，並無理由，應予駁回。
五、本件判決基礎已臻明確，兩造其餘攻防方法及訴訟資料經本
    院審酌後，核與判決不生影響，無逐一論駁之必要，併此敘
    明。
六、按訴訟費用由當事人負擔；法院為終局判決時，應依職權為
    訴訟費用之裁判，民事訴訟法第87條第1項定有明文。 經核
    本件訴訟費用額為18,820元（原告原雖預繳第一審裁判費20
    ,008元，惟因其嗣後減縮訴之聲明，故關於減縮部分之訴訟
    費用應由其自行負擔），而原告之請求為一部有理由，一部
    無理由， 爰依上開規定由被告甲○○負擔四分之一即4,705
    元，其餘由原告負擔。
七、本件原告勝訴部分（主文第1項）未逾50萬元， 依民事訴訟
    法第389條第1項第5款規定， 應依職權宣告假執行，而被告
    陳明願供擔保，聲請免為假執行，亦合於法律規定，爰酌定
    相當之擔保金額宣告之。至原告敗訴部分，其假執行之聲請
    ，即失所依據，不應准許。
八、據上論結，本件原告之訴為一部有理由、一部無理由，依民
    事訴訟法第79條、第389條第1項第5款、第392條，判決如主
    文。
中    華    民    國    98    年    3     月    31    日
                          臺灣臺南地方法院民事第一庭
                                法  官  王 獻 楠
上為正本，係照原本作成。
如不服本判決，應於本判決送達後20日內提出上訴狀（須按他造
當事人之人數附繕本）。
中    華    民    國    98    年    3     月    31    日
                                書記官  李 靜 怡
┌──────────────────────┐
│附表壹                                      │
├────┬─────┬────┬──────┤
│發 票 人│票面金額  │票據號碼│發 票 日 期 │
├────┼─────┼────┼──────┤
│鴻禧企業│420,780元 │AL020534│89年2月20日 │
│行鄭金木│          │        │            │
├────┴─────┴────┴──────┤
│註：以上支票金額為新台幣，付款人為大安商業銀│
│    行東高雄分行。                          │
└──────────────────────┘
┌─────────────────────┐
│附表貳                                    │
├───┬─────┬────┬──────┤
│發票人│票面 金額 │票據號碼│發 票 日 期 │
├───┼─────┼────┼──────┤
│甲○○│450,000元 │781851  │89年4月28日 │
│張麗月│          │        │            │
├───┴─────┴────┴──────┤
│註：(1)以上本票金額為新台幣。             │
│    (2)張麗月係被告丙○○之原名。         │
└─────────────────────┘
┌───────────────────────┐
│附表參                                        │
├──┬───┬─────┬────┬─────┤
│編號│發票人│ 票面金額 │票據號碼│ 發票日期 │
├──┼───┼─────┼────┼─────┤
│ 1  │甲○○│165,000元 │781859  │89年5月8日│
├──┼───┼─────┼────┼─────┤
│ 2  │甲○○│200,000元 │781853  │89年5月8日│
├──┼───┼─────┼────┼─────┤
│ 3  │甲○○│160,000元 │781858  │89年5月8日│
├──┼───┼─────┼────┼─────┤
│ 4  │甲○○│122,000元 │781856  │89年5月8日│
├──┴───┴─────┴────┴─────┤
│註：以上本票金額為新台幣。                    │
└───────────────────────┘


司法院資訊處製作；財團法人民間司法改革基金會備份。
